臺灣臺中地方法院刑事判決　　　　　　　　　　　　　　九十年度自字第九二號
　　自　訴　人　海川交通事業股份有限公司
　　代　表　人　乙○○
　　自訴代理人　甲○○
　　被　　　告　丙○○
右列被告因侵占案件，經自訴人提起自訴，本院判決如左：
    主  文
丙○○意圖為自己不法之所有，而侵占自己持有他人之物，處有期徒刑陸月，如易科
罰金，以參佰元折算壹日。
    事  實
一、丙○○於民國九十年七月一日，以租送方式向海川交通事業股份有限公司（設台
    中市○○路○段二七二號，下稱海川公司）承租車牌號碼二Ｑ－六三○號營業小
    客車一部，約定租送期間自九十年七月一日起至九十年十月三十一日止，丙○○
    每日須付租金新台幣（下同）六百元，另需負擔牌照稅、燃料費、保險費等。詎
    丙○○租得前述營業小客車後，自九十年八月間起即未依約按日支付租金及其他
    相關費用，並意圖為自己不法之所有，將其所持有之前述營業小客車予以侵占入
    己，旋避不見面。嗣經自訴人多次催索，丙○○均置之不理，始悉上情。
二、案經海川公司提起自訴。
    理  由
一、訊據被告丙○○固坦承有向自訴人承租二Ｑ－六三○號營業小客車，嗣積欠租金
    復未還車之事實，惟否認有何侵占之犯行並辯稱：伊向自訴人承租二Ｑ－六三○
    號營業小客車一個多月後，因該車故障無法使用，伊又沒錢修理，所以就將車子
    棄置在后里鄉○○路旁，伊人則南下嘉義工作，嗣伊就不知該車之下落云云。經
    查：被告為營業小客車租送契約之債務人，其違約積欠租金復未返還承租車輛之
    事實，業經自訴人海川公司之代表人乙○○於本院調查中、自訴代理人甲○○於
    本院審理時指訴綦詳，且有營業小客車租送契約書、二Ｑ－六三○號營業小客車
    行車執照、存證信函、駕駛應收總帳目明細表等件附卷為證。又依前開被告與自
    訴人所訂租送契約規定，該車在契約期間如有遺失應由被告按遺失當時之市價賠
    償，且車輛即便故障仍有相當之價值，是衡情被告當不致僅因承租車輛故障即予
    棄置路旁任其逸失，其前開所辯殆屬避就之詞。再被告於租得前述營業小客車僅
    月餘後，自九十年八月間起即未按日支付租金及其他相關費用，且依前開租送契
    約規定，該車在契約期間之一切保管責任、保養修護責任全部由被告負責，另於
    自訴人因被告違約而終止租約後，被告須返還車輛予自訴人，而本件被告非但長
    期積欠租金、避不見面且未主動將車輛依約返還予自訴人，其於本院調查、審理
    時更供承：伊將上開營業小客車棄置於路旁後，就未再與自訴人聯絡，且未通知
    自訴人來拖車，伊至今尚未將車返還自訴人，因伊已找不到該車，伊也未向警報
    失等語，則即便其前開所辯該車因故障無法使用一節屬實，惟由上開被告任意長
    期棄置二Ｑ－六三○號營業小客車於路旁，未曾通知自訴人將車取回，車輛逸失
    後亦未報警協尋等情觀之，被告已完全漠視並剝奪自訴人對二Ｑ－六三○號營業
    小客車之所有權人支配地位，由被告任意棄置處分該車之行為，亦足見其顯以該
    車所有權人地位自居，其主觀上有易持有為所有之侵占意圖甚明。本件事證明確
    ，被告所辯均屬飾卸之詞，皆不足採信，其犯行堪以認定。
二、核被告所為，係犯刑法第三百三十五條第一項之侵占罪。爰審酌被告犯罪之動機
    、目的、手段、所生之損害，暨被告犯罪後迄未與自訴人和解且猶飾詞卸責等一
    切情狀，量處如主文所示之刑，並諭知易科罰金之折算標準。
據上論斷，應依刑事訴訟法第三百四十三條、第二百九十九條第一項前段，刑法第三
百三十五條第一項、第四十一條第一項前段，罰金罰鍰提高標準條例第一條前段、第
二條，判決如主文。
中      華      民      國      九十一    年      七    月    十九      日
                         臺灣臺中地方法院刑事第二庭
                             審判長法  官    張  智  雄
                                   法  官    陳  如  玲
                                   法  官    蔡  建  興
右正本證明與原本無異。
如不服本判決，應於判決送達後十日內向本院提出上訴狀，上訴於臺灣高等法院臺中
分院( 須附繕本 )。
                                    書記官
中      華      民      國      九十一    年      七    月    十九      日
附錄論罪科刑法條
刑法第三百三十五第一項：
意圖為自己或第三人不法之所有，而侵占自己持有他人之物者，處五年以下有期徒刑
、拘役或科或併科一千元以下罰金。
